臺灣高等法院刑事判決　　　　　　　 100年度上易字第1961號
上　訴　人　臺灣板橋地方法院檢察署檢察官
被　　　告　方禎祥
　　　　　　熊鳳娥
　　　　　　薛宥婕
　　　　　　許樹明
上列上訴人因賭博案件，不服臺灣板橋地方法院100年度易字第1
652號，中華民國100年7月15日第一審判決（起訴案號：臺灣板
橋地方法院檢察署100年度偵字第8430號，於原審準備程序中，
被告就被訴犯罪事實為有罪陳述，原審告知簡式審判程序意旨，
於聽取當事人意見後，經原審合議裁定改依簡式審判程序），提
起上訴，本院判決如下：
    主  文
上訴駁回。
    事  實
本審認定之事實與第一審判決書所記載之事實相同，茲引用之。
    理  由
一、按不服地方法院之第一審判決而上訴者，應向管轄第二審之
    高等法院為之。上訴書狀應敘述具體理由。上訴書狀未敘述
    上訴理由者，應於上訴期間屆滿後20日內補提理由書於原審
    法院，逾期未補提者，原審法院應定期間先命補正。第二審
    法院認為上訴書狀未敘述理由或上訴有第362條前段之情形
    者，應以判決駁回之。但其情形可以補正而未經原審法院命
    其補正者，審判長應定期間先命補正。刑事訴訟法第361條
    、第367條，分別定有明文。所謂不服第一審判決之具體理
    由，必係依據卷內既有訴訟資料或提出新事證，指摘或表明
    第一審判決有何採證認事、用法或量刑等足以影響判決本旨
    之不當或違法，而構成應予撤銷之具體事由，始克當之（例
    如：依憑證據法則具體指出所採證據何以不具證據能力，或
    依憑卷證資料，明確指出所為證據證明力之判斷如何違背經
    驗、論理法則）；倘僅泛言原判決認定事實錯誤、違背法令
    、量刑失之過重或輕縱，而未依上揭意旨指出具體事由，或
    形式上雖已指出具體事由，然該事由縱使屬實，亦不足以認
    為原判決有何不當或違法者（例如：對不具有調查必要性之
    證據，法院未依聲請調查亦未說明理由，或援用證據不當，
    但除去該證據仍應為同一事實之認定），皆難謂係具體理由
    ，俾與第二審上訴制度旨在請求第二審法院撤銷、變更第一
    審不當或違法之判決，以實現個案救濟之立法目的相契合，
    並節制濫行上訴。（最高法院97年度臺上字第892號判決參
    照）是上訴人之上訴書，雖有敘述上訴理由，惟未具體敘述
    第一審判決有上述違法、不當情形，即與未敘述具體理由無
    異，其所為上訴，即不符上訴之法定要件。又所謂上訴書狀
    應敘述上訴之理由，係指上訴書狀本身應敘述上訴理由而言
    ，非可引用或檢附其他文書代替，以為上訴之理由，刑事訴
    訟法並無上訴理由得引用或檢附其他文件代替之規定，若原
    審檢察官提出之上訴書，僅云「茲據告訴人具狀請求提起上
    訴，經核內容，尚非顯無理由，檢附原書狀，提起上訴」，
    揆之上開說明，其上訴自不合法律上之程式（最高法院65年
    台上字第2836號、69年台上字第2724號判例意旨參照）。
二、檢察官上訴意旨以：被告方禎祥於民國93年11月30日因共同
    犯圖利聚眾賭博罪，經臺灣士林地方法院93年簡字第254號
    判決判處有期徒刑6月確定，原審判決就被告方禎祥所為本
    案犯行，判處有期徒刑5月，則被告未因前案所處之有期徒
    刑6月而生警惕，即再犯本案，且非同前案僅受僱協助他人
    經營簽賭站，而係自行經營簽賭站並僱用被告熊鳳娥、薛宥
    婕與許樹明為本案犯行，其犯案情節更甚以往，原審判決就
    較重之本件犯案情節為較輕之量刑，容有未洽，又被告方禎
    祥於警詢、偵查中供稱：所經營香港六合彩、天天樂及臺灣
    今彩539簽注站，每天約收7至8萬元下注金，以每月每人3萬
    元之薪資僱用被告許樹明、熊鳳娥及薛宏婕，租用房屋之月
    租為9,000元等語，則依被告方禎祥前揭供述可知，其每月
    營收達百萬元以上，獲利甚豐，然原審判決就其所為犯行，
    僅判處有期徒刑5月，如易科罰金，以1,000元折算1日，其
    僅須繳納易科罰金之金額為15萬元，與被告方禎祥之犯罪所
    得相去甚遠，實有違比例原則；就被告熊鳳娥、薛宥婕與許
    樹明部分，渠等3人均非無謀生能力之人，卻貪圖鉅利，不
    思以正當工作賺取財物，受被告方禎祥僱用共同營求高額賭
    利，嚴重敗壞社會善良風俗，所生之危害不輕，原審判決對
    被告3人之犯行僅各量處有期徒刑2月，顯然過輕，再被告3
    人於審理中皆供稱：伊等因沒有工作才受僱等語，而被告方
    禎祥係以每人每月3萬元之代價僱用渠3人，則渠3人既無其
    他工作，有賴被告方禎祥所支付薪資為生，是被告3人顯有
    可能因生活無以為繼，再與被告方禎祥重操舊業為簽注站之
    經營，則原判決以被告3人未有何不法前科，犯後坦承犯行
    ，即對被告3人為緩刑之宣告，未審酌被告3人係賴此為生，
    再犯之可能性甚高之情節，對被告3人緩刑宣告應有不當云
    云。
三、按量刑係屬事實審法院得自由裁量之職權，受比例原則等法
    則之拘束，非可恣意為之，致礙其公平正義之維護，必須兼
    顧一般預防之普遍適應性與具體個案特別預防之妥當性，始
    稱相當。且量刑係法院就繫屬個案犯罪之整體評價，量刑判
    斷當否之準據，應就判決之整體觀察為綜合考量，苟已斟酌
    刑法第57條各款所列情狀，而未逾越法定刑度，如無偏執一
    端，致有明顯失出失入之恣意為之情形，上級審法院即不得
    單就量刑部分遽指為不當或違法。查本件原審判決就如何量
    定被告宣告刑之理由，已詳敘審酌被告方禎祥、熊鳳娥、薛
    宥婕、許樹明等人之犯罪動機、手段、被告方禎祥前有賭博
    罪已執行完畢，應知圖利聚眾賭博之違法性，仍意圖營利供
    給賭博場所，僱用被告熊鳳娥、薛宥婕、許樹明為本案之賭
    博犯行，助長賭風，對社會風氣有不良影響，所為顯屬非是
    ，兼衡被告4人為本案犯行之動機，均係經濟因素、被告方
    禎祥本案犯行距其前次犯行之期間（已隔5年以上，斟酌刑
    法第74條第1項第2款以5年為期間之刑法對行為人責任之期
    間界線）與前次所判處之刑度、斟酌被告4人之犯罪手段、
    方法、本案犯罪之期間、個人分擔角色、所得利益及犯後均
    坦承犯行等一切情狀，乃量處被告方禎祥共同犯圖利聚眾賭
    博罪，處有期徒刑伍月，如易科罰金，以新臺幣1千元折算1
    日；被告熊鳳娥、薛宥婕、許樹明共同犯圖利聚眾賭博罪，
    各處有期徒刑貳月，如易科罰金，均以新臺幣1千元折算1日
    ，均係在法定刑度範圍內，詳予審酌而科刑；經核原判決已
    詳敘記載認定被告等人之犯罪證據及理由，並審酌被告熊鳳
    娥、薛宥婕、許樹明等3人，均未有任何之前案紀錄，有本
    院被告全國前案紀錄表在卷可查，其等因思慮不周，致犯本
    罪，惟犯後坦承犯行，尚知悔悟，信其經此追訴審判，當知
    警惕無再犯之虞，原審綜合上開各情，認對渠等3人依刑法
    第74條第1項第1款規定，均宣告緩刑2年，是原判決就如何
    量定被告宣告刑之理由，業已詳敘，從形式上觀之，核無濫
    用量刑權限，亦無判決理由不備，或其他輕重相差懸殊等量
    刑有所失出或失入之違法或失當之處。本件檢察官上訴理由
    ，尚不足以影響判決量刑刑度之本旨，亦不足以認為原審判
    決有何不當或違法，核非前揭法條規定之上訴應敘述之具體
    理由，其所執上訴理由，顯非依據卷內既有訴訟資料或提出
    新事實、新證據，指摘或表明第一審判決有何採證認事、用
    法或量刑等足以影響判決本旨之不當或違法，而構成應予撤
    銷之具體事由。是本件上訴，未以書狀敘述具體理由，揆諸
    上揭規定，自屬不合法律上之程式，爰不經言詞辯論，逕予
    駁回。
四、據上論斷，應依刑事訴訟法第367條前段、第372條、373條
    ，判決如主文。
中    華    民    國   100    年    8     月    31    日
                  刑事第十一庭  審判長法  官  許宗和
                                      法  官  趙功恆
                                      法  官  潘進柳
以上正本證明與原本無異。
不得上訴。
                                      書記官  任正人
中    華    民    國   100    年    8     月    31    日